臺灣臺南地方法院刑事判決
111年度訴字第140號
公  訴  人  臺灣臺南地方檢察署檢察官
被      告  譚又華



選任辯護人  蘇正信律師
上列被告因違反毒品危害防制條例案件，經檢察官提起公訴（11
0年度偵字第22251號），本院判決如下：
    主  文
譚又華販賣第二級毒品，處有期徒刑參年拾月；又販賣第二級毒
品，處有期徒刑伍年。應執行有期徒刑伍年貳月。
未扣案之行動電話壹支（含SIM 卡壹張）及犯罪所得新臺幣壹萬
伍仟伍佰元均沒收，於全部或一部不能沒收或不宜執行沒收時，
追徵其價額。
    事  實
一、譚又華明知甲基安非他命係屬毒品危害防制條例第2條第2款
    規定列管之第二級毒品，依法不得販賣，竟意圖營利，基於
    販賣第二級毒品甲基安非他命之犯意，分別於下列時、地為
    各行為：
(一)譚又華於民國109年5月11日下午7時33分許，使用其所有之
    行動電話1支（含SIM 卡1張）上安裝之通訊軟體LINE暱稱「
    H」撥打電話與LINE暱稱「Raymond」之李維祥聯絡，雙方達
    成李維祥以新臺幣（下同）1萬元（起訴書之犯罪事實誤載
    為10,085元，應予更正）向譚又華購買第二級毒品甲基安非
    他命1錢之合意，譚又華再傳送其所有之第一商業銀行帳號0
    0000000000號帳戶照片予李維祥，譚又華即於同日下午8時
    許指示某不知情、年籍姓名均不詳之成年人，於臺南市永康
    區大橋火車站前，將價值1萬元之甲基安非他命1包（重量約
    1錢）交付予李維祥，嗣李維祥於同日下午下午8時18分轉帳
    1萬元至譚又華上開帳戶中，譚又華即以此方式販賣第二級
    毒品甲基安非他命得逞。
(二)黃睦軒於109年8月18日下午7時36分許，使用LINE暱稱「睦
    軒」與譚又華聯絡，雙方達成黃睦軒以5500元向譚又華購買
    第二級毒品甲基安非他命1錢之合意，譚又華嗣於同日下午1
    0時21分許，在臺南市○區○○路000號前，將價值5,500元之甲
    基安非他命1包（重量約1錢）交付予黃睦軒，黃睦軒支付價
    金5,500元予譚又華，譚又華即以此方式販賣第二級毒品甲
    基安非他命得逞。
二、案經嘉義縣警察局布袋分局報告臺灣臺南地方檢察署檢察官
    偵查起訴。
    理  由
一、證據能力部分：
(一)按被告以外之人於審判外之言詞或書面陳述，除法律有規定
    者外，不得作為證據，刑事訴訟法第159條第1項固定有明文
    。惟被告以外之人於審判外之陳述，雖不符同法第159條之1
    至同條之4規定，而經當事人於審判程序同意作為證據，法
    院審酌該言詞或書面陳述作成時之情況，認為適當者，亦得
    為證據；又當事人、代理人或辯護人於法院調查證據時，知
    有同法第159條第1項不得為證據之情形，而未於言詞辯論終
    結前聲明異議者，視為有前項之同意，同法第159條之5 第1
    項、第2項亦有明文規定。經查，本判決下述所引用被告以
    外之人於審判外之陳述，檢察官、被告及辯護人於本院準備
    期日及審理期日，均表示同意有證據能力，本院審酌上開傳
    聞證據製作時之情況，尚無違法不當及證明力過低之瑕疵，
    亦認以之作為證據要屬適當，爰依刑事訴訟法第159條之5第
    1項之規定，認均有證據能力。
(二)本院以下所引用之非供述證據，均與本件事實具有自然關連
    性，且核屬書證、物證性質，又查無事證足認有違背法定程
    序或經偽造、變造所取得等證據排除之情事，復經本院依刑
    事訴訟法第164條、第165條踐行物證、書證之調查程序，檢
    察官、被告及辯護人對此部分之證據能力亦均不爭執，堪認
    有證據能力。
二、認定事實之理由及依據：
(一)上揭犯罪事實，業據被告譚又華於警詢、偵查及本院審理時
    坦承不諱，核與證人李維祥、黃睦軒等人於警詢、偵查中分
    別證述向譚又華購買第二級毒品甲基安非他命之情節相符，
    並有譚又華指認照片、指認犯罪嫌疑人紀錄表（李維祥、黃
    睦軒指認）、譚又華與李維祥於通訊軟體LINE之對話紀錄截
    圖、譚又華與黃睦軒於通訊軟體LINE之對話紀錄截圖、現場
    照片2張、第一商業銀行總行109年9月4日一總營集字第1008
    69號函暨檢附之帳號00000000000號帳戶開戶基本資料及交
    易明細等在卷（詳警卷第19頁、第31頁至第35頁、第41頁至
    第47頁、第63頁至第67頁、第73頁至第79頁、第81頁至第91
    頁、第93頁至第113頁、第115頁、第117頁至第123頁）可按
    。再參以證人李維祥、黃睦軒分別經嘉義縣警察局布袋分局
    員警執行搜索時，當場在其等住處扣安非他命、斜削吸管、
    注射針筒、毒品殘渣袋等物品，且其等經採集尿液送驗結果
    ，亦均呈安非他命、甲基安非他命陽性反應等情，亦有嘉義
    縣警察局布袋分局109年8月24日搜索扣押筆錄、扣押物品目
    錄表及扣押物品收據(李維祥)、代號與真實姓名對照表（李
    維祥）、立人醫事檢驗所109年9月7日濫用藥物尿液檢驗報
    告（李維祥）、高雄市立凱旋醫院109年10月8日高市凱醫驗
    字第65899號濫用藥物成品檢驗鑑定書（李維祥）、嘉義縣
    警察局布袋分局刑事警察大隊109年12月16日搜索扣押筆錄
    、扣押物品目錄表及扣押物品收據(黃睦軒)、尿液代號與真
    實姓名對照表（黃睦軒）、立人醫事檢驗所110年1月19日濫
    用藥物尿液檢驗報告（黃睦軒）、高雄市立凱旋醫院110年1
    月19日高市凱醫驗字第66715號濫用藥物成品檢驗鑑定書（
    黃睦軒）等附卷可佐，可見證人李維祥、黃睦軒確有購買甲
    基安非他命之供己施用之需求與動機，益徵其等證述向被告
    購買甲基非他命之證述，並非虛妄，堪認被告於警詢、偵查
    及本院審理時之任意性自白確與事實相符，應堪採信。
(二)按販賣毒品係違法行為，非可公然為之，且毒品可任意分裝
    、增減份量、調整純度，其價格並隨時依交易雙方之關係、
    資力、需求量、對行情之認知、來源是否充裕、查緝是否嚴
    緊、購買者被查獲時供出來源之風險評估等因素而變動，既
    無公定價格，亦無法一概而論；因而販賣之利得，除經坦承
    犯行，或帳冊價量均臻明確外，委難察得實情。然衡以毒品
    價格昂貴且不易取得，其販賣行為涉及重罪，並為治安機關
    所嚴加查緝，若販賣毒品之人無利可圖，應無冒著被查獲之
    風險而平白攜帶毒品往返送交他人、自曝於險之理，故販賣
    毒品之人有從中賺取價差或量差而牟利之意圖及事實，應屬
    合理認定。從而對於有償之毒品交易，除別有事證足認係按
    同一價格轉讓、確未牟利者外，如僅以未確切查得販賣毒品
    賺取之價差或量差，即認定非法販賣之事證不足，將導致知
    過坦承之人面臨重罪，飾詞否認之人，反而僥倖得逞，將失
    情理之平（最高法院107年度台上字第140號判決意旨可資參
    照）。查被告上開販賣第二級毒品甲基安非他命予李維祥、
    黃睦軒等人，分別收取1萬元、5500元之對價，且於本院審
    理時自承每次獲利2000元等語（詳本院卷第73頁），堪認被
    告為本案販毒行為時，主觀上確有從中牟利而販賣第二級毒
    品之犯意及營利意圖。
(三)綜上，本案事證明確，被告犯行應堪認定，應依法論科。
三、論罪科刑：
(一)按行為後法律有變更者，適用行為時之法律。但行為後之法
    律有利於行為人者，適用最有利於行為人之法律，刑法第2
    條第1項定有明文。另毒品危害防制條例第4條第2項、第17
    條第2項等規定，已於109年1月15日總統華總一義字第10900
    004091號令修正公布，並自公布後6個月施行。修正前毒品
    危害防制條例第4條第2項規定：「製造、運輸、販賣第二級
    毒品者，處無期徒刑或七年以上有期徒刑，得併科新臺幣一
    千萬元以下罰金。」，修正後條文則為：「製造、運輸、販
    賣第二級毒品者，處無期徒刑或十年以上有期徒刑，得併科
    新臺幣一千五百萬元以下罰金。」；修正前毒品危害防制條
    例第17條第2項規定：「犯第四條至第八條之罪於偵查及審
    判中均自白者，減輕其刑。」，修正後條文則為：「犯第四
    條至第八條之罪於偵查及歷次審判中均自白者，減輕其刑。
    」經比較修正前、後，毒品危害防制條例第4條第1項、第2
    項規定，構成要件均未變更，然就法定最輕本刑及罰金刑上
    限均有提高；另毒品危害防制條例第17條第2項規定，參諸
    修正理由略以：「考量原立法之目的，係在使前述毒品案件
    之刑事訴訟程序儘早確定，當以被告於歷次審判中均自白犯
    罪者，始足當之。」，故爰修正第2項，明定於偵查及歷次
    審判中均自白者，始減輕其刑。是就被告販賣第二級毒品甲
    基安非他命予李維祥之犯行經比較新舊法之結果，以修正前
    之規定對被告較為有利，依刑法第2條第1項前段規定，應適
    用行為時即修正前毒品危害防制條例第4條第2項、第17條第
    2項等規定。
(二)核被告就犯罪事實欄一(一)所為，係犯修正前毒品危害防制
    條例第4條第2項之販賣第二級毒品罪；就犯罪事實欄一(二)
    所為，係犯現行毒品危害防制條例第4條第2項之販賣第二級
    毒品罪。被告販賣第二級毒品前非法持有第二級毒品之低度
    行為，應為販賣第二級毒品之高度行為所吸收，均不另論罪
    。被告所犯上開2罪，犯意各別，行為互殊，應予分論併罰
    。
(三)另按修正前毒品危害防制條例第17條第2項規定：「犯第4條
    至第8條之罪於偵查及審判中均自白者，減輕其刑。」；修
    正後毒品危害防制條例第17條第2項規定：「犯第4條至第8
    條之罪於偵查及歷次審判中均自白者，減輕其刑」，旨在鼓
    勵犯罪行為人之悛悔，同時使偵、審機關易於發現真實，以
    利毒品之查緝，俾收防制毒品危害之效。查本案被告於偵查
    及審判中均坦承犯行，已如前述，合於偵審自白減刑之要件
    ，爰就犯罪事實欄一(一)所示犯行，依修正前毒品危害防制
    條例第17條第2項規定均減輕其刑；就犯罪事實欄一(二)所
    示犯行，依現行毒品危害防制條例第17條第2項規定均減輕
    其刑。
(四)科刑部分：
  1.爰審酌被告不思以正途賺取財物，明知毒品對他人及社會之
    危害至深，竟漠視國家杜絕毒品犯罪之禁令與嚴刑，販賣第
    二級毒品營利，助長毒品之流通及促使施用毒品行為更形氾
    濫，戕害施用者之身心健康，並影響社會治安及國家健全發
    展；兼衡被告共2次販賣第二級毒品犯行，被告之販毒對象2
    人，販毒所得合計15,500元、始終坦承犯行、自稱高中畢業
    之智識程度、目前在監執行，家有母親、姐姐等家庭生活狀
    況，暨被告前縱有販賣二級毒品既未遂，經法院判處徒刑之
    紀錄，此有臺灣高等法院被告前案紀錄表在卷可按，然觀諸
    前案之犯案時間與本案之犯罪時間接近，於本案並非前案遭
    查獲或判決後再犯，惡性尚非重大等一切情狀，分別量處如
    主文所示之刑。
　2.又按數罪併罰之定應執行之刑，係出於刑罰經濟與責罰相當
    之考量，並非予以犯罪行為人或受刑人不當之利益，為一種
    特別的量刑過程，相較於刑法第57條所定科刑時應審酌之事
    項係對一般犯罪行為之裁量，定應執行刑之宣告，乃對犯罪
    行為人本身及所犯各罪之總檢視，除應考量行為人所犯數罪
    反應出之人格特性，並應權衡審酌行為人之責任與整體刑法
    目的及相關刑事政策，在量刑權之法律拘束性原則下，依刑
    法第51條第5款之規定，採限制加重原則，資為量刑自由裁
    量權之外部界限，並應受法秩序理念規範之比例原則、平等
    原則、責罰相當原則、重複評價禁止原則等自由裁量權之內
    部抽象價值要求界限之支配，使以輕重得宜，罰當其責，俾
    符合法律授與裁量權之目的，以區別數罪併罰與單純數罪之
    不同，兼顧刑罰衡平原則(最高法院100年度台上字第21號判
    決要旨參照）。又數罪併罰定應執行刑之裁量標準，法無明
    文，然其裁量仍應兼衡罪責相當及特別預防之刑罰目的，具
    體審酌整體犯罪過程之各罪關係(例如各行為彼此間之關聯
    性〈數罪間時間、空間、法益之異同性〉、所侵害法益之專屬
    性或同一性、數罪對法益侵害之加重效應等)及罪數所反應
    行為人人格及犯罪傾向等情狀綜合判斷，為妥適之裁量，仍
    有比例原則及公平原則之拘束，倘違背此內部界限而濫用其
    裁量，仍非適法(最高法院104年度台抗字第718號裁定意旨
    參照）。因之，刑法第51條數罪併罰定執行刑之立法方式，
    非以累加方式定應執行刑，如以實質累加之方式定應執行刑
    ，則處罰之刑度顯將超過其行為之不法內涵，而違反罪責原
    則，及考量因生命有限，刑罰對被告造成之痛苦程度，係隨
    刑度增加而生加乘效果，而非以等比方式增加，是則以隨罪
    數增加遞減其刑罰之方式，當足以評價被告行為之不法性之
    法理(即多數犯罪責任遞減原則)，且定應執行刑之裁量時，
    亦應考量罪責相當、刑罰目的、各罪關係、侵害法益及罪數
    暨行為人人格及犯罪傾向等情狀綜合判斷。本院審酌被告本
    案所犯案件類型相同、犯罪時間相近、僅有2次販賣第二級
    毒品犯行，其不法與罪責程度，及對其施以矯正之必要性，
    本於罪責相當之要求，依上述實務見解揭示之限制加重原則
    ，定應執行之刑如主文所示。
四、沒收：
(一)按毒品危害防制條例第19條第1 項規定：「犯第4 條至第9
    條、第12條、第13條或第14條第1 項、第2 項之罪者，其供
    犯罪所用之物，不問屬於犯罪行為人與否，均沒收之。」，
    此係採義務沒收主義，為刑法第38條第2 項後段所稱之特別
    規定。查本件被告係以未扣案之行動電話1 支（含SIM 卡1 
    張之通訊軟體LINE與證人李維祥、黃睦軒等人聯繫販賣毒品
    事宜，是該未扣案之行動電話1 支（含SIM 卡1 張），係供
    其犯本件販賣第二級毒品所用之物，應依毒品危害防制條例
    第19條第1 項規定宣告沒收，並依刑法第38條第4 項規定，
    於全部或一部不能沒收或不宜執行沒收時，追徵其價額。
(二)又按犯罪所得，屬於犯罪行為人者，沒收之；該項沒收，於
    全部或一部不能沒收或不宜執行沒收時，追徵其價額，刑法
    第38條之1 第1 項前段、第3 項定有明文。舉凡販賣毒品所
    得之財物，不問其中何部分屬於成本，何部分屬於犯罪之利
    得，均應予以沒收，並非僅限於所賺取之差價部分，始符立
    法之本旨（最高法院100年度台上字第842號判決意旨可資參
    照）。查本件被告販賣第二級毒品之交易所得分別為1萬元
    、5500元，為避免被告無端坐享犯罪所得，且經核本案情節
    ，宣告沒收並無過苛之虞，故應依前開規定沒收上開犯罪所
    得，於全部或一部不能沒收或不宜執行沒收時，追徵其價額
    。
據上論斷，應依刑事訴訟法第299 條第1 項前段，修正前毒品危
害防制條例第4 條第2 項、第17條第2項、現行毒品危害防制條
例第4條第2項、第17條第2項、毒品危害防制條例第19條第1 項
，刑法第2 條第1 項前段、第11條、第51條第5款、第38條第4項
、第38條之1第1項前段、第3項，判決如主文。
本案經檢察官施胤弘提起公訴，檢察官蘇聖涵到庭執行職務。
中　　華　　民　　國　　111 　年　　3 　　月　　29　　日
　　　　　　　　　刑事第八庭  審判長  法　官　鄭燕璘
　　　　　　　　　                    法  官  郭瓊徽
　　　　　　　　　                    法  官  陳碧玉
以上正本證明與原本無異
如不服本判決應於收受本判後20日內向本院提出上訴書狀，並應
敘述具體理由。其未敘述上訴理由者，應於上訴期間屆滿後20日
內向本院補提理由書狀（均須按他造當事人之人數附繕本）「切
勿逕送上級法院」。
  　　　　　　　　　　　　　　　      書記官　陳冠廷
中　　華　　民　　國　　111 　年　　3 　　月　　29　　日
附錄本案論罪科刑法條全文：
（修正前）毒品危害防制條例第4條
製造、運輸、販賣第一級毒品者，處死刑或無期徒刑；處無期徒
刑者，得併科新臺幣 2 千萬元以下罰金。
製造、運輸、販賣第二級毒品者，處無期徒刑或 7 年以上有期
徒刑，得併科新臺幣 1 千萬元以下罰金。
製造、運輸、販賣第三級毒品者，處 7 年以上有期徒刑，得併
科新臺幣 7 百萬元以下罰金。
製造、運輸、販賣第四級毒品者，處 5 年以上 12 年以下有期
徒刑，得併科新臺幣 3 百萬元以下罰金。
製造、運輸、販賣專供製造或施用毒品之器具者，處 1 年以上
7 年以下有期徒刑，得併科新臺幣 1 百萬元以下罰金。
前五項之未遂犯罰之。

毒品危害防制條例第4條
製造、運輸、販賣第一級毒品者，處死刑或無期徒刑；處無期徒
刑者，得併科新臺幣3千萬元以下罰金。
製造、運輸、販賣第二級毒品者，處無期徒刑或10年以上有期徒
刑，得併科新臺幣1千5百萬元以下罰金。
製造、運輸、販賣第三級毒品者，處7年以上有期徒刑，得併科
新臺幣1千萬元以下罰金。
製造、運輸、販賣第四級毒品者，處5年以上12年以下有期徒刑
，得併科新臺幣5百萬元以下罰金。
製造、運輸、販賣專供製造或施用毒品之器具者，處1年以上7年
以下有期徒刑，得併科新臺幣1百50萬元以下罰金。
前五項之未遂犯罰之。